【裁判字號】    98,易,2712
【裁判日期】    980930
【裁判案由】    詐欺
【裁判全文】
臺灣臺中地方法院刑事判決              98年度易字第2712號
公  訴  人  臺灣臺中地方法院檢察署檢察官
被      告  乙○○
輔  佐  人
即被告胞兄  丙○○
上列被告因詐欺案件，經檢察官提起公訴（98年度偵字第2422號
、第7767號），本院判決如下：
    主    文
乙○○共同意圖為自己不法之所有，以詐術使人將本人之物交付
，處有期徒刑月，如易科罰金，以新臺幣壹仟元折算壹日；又
共同意圖為自己不法之所有，以詐術使人將本人之物交付，處有
期徒刑肆月，如易科罰金，以新臺幣壹仟元折算壹日；應執行有
期徒刑陸月，如易科罰金，以新臺幣壹仟元折算壹日。
其餘被訴於民國九十七年十月九日之共同詐欺部分，無罪。
    犯罪事實
一、乙○○於民國九十七年十月初某日，從報紙之分類廣告欄得
    知有某真實姓名、年籍均不詳，綽號「小仔」之成年男子欲
    行蒐集承租他人之帳戶資料使用之訊息，其明知個人在金融
    機構帳戶之存摺及存戶印鑑章係供自己使用之重要理財工具
    ，關係個人財產、信用之表徵，且可預見存摺、存戶印鑑章
    等帳戶資料如交予他人使用，而未加以闡明正常用途，極易
    被利用為與財產有關之犯罪工具，竟仍不顧他人可能遭受財
    產上損害之危險，而基於縱若其金融機構之帳戶被利用作為
    詐欺取財之用，亦不違背其本意之幫助犯意，先依報紙分類
    廣告上所記載之聯絡方式與「小仔」聯繫洽談，嗣即依約前
    往臺中市○○區○○路與河北路之交叉路口附近，合意以新
    臺幣（下同）二萬元之代價（惟乙○○嗣並未取得此不法利
    得），將其先後於彰化商業銀行（下稱彰化商銀）北屯分行
    與臺灣新光商業銀行（下稱新光商銀）十甲分行所申請開設
    ，帳號各為00000000000000號及0000000000000號帳戶之存
    摺、存戶印鑑章等帳戶資料，均出租交付予綽號「小仔」之
    成年男子，而容認該人所屬不法犯罪集團成員藉該等帳戶資
    料以遂行詐欺取財之犯罪。之後乙○○並進而與「小仔」及
    所屬不法詐欺集團成員共同基於意圖為自己不法所有之犯意
    聯絡，受託擔任提款之「車手」，將該等詐欺集團詐騙所得
    款項領出後，再交予「小仔」。其間乙○○、「小仔」及所
    屬不法詐欺集團成員即基於前述意圖為自己不法所有之犯意
    聯絡，先後為下列犯行：
  (一)於九十七年十月七日十三時許，由該詐欺集團之某成員，僭
    充係地方法院檢察署之公務員，陸續撥打電話與居於臺中市
    北區之陳佳君聯絡，並向陳佳君佯稱因其身分證件遭冒用在
    銀行開戶而涉及洗錢案，為避免帳戶遭凍結，需將帳戶內之
    存款提領出來作為保證金，並將保證金匯往指定之銀行帳戶
    ，致使陳佳君信以為真，因而陷於錯誤，遂依該詐欺集團成
    員之指示，陸續於九十七年十月七日至十日間，以臨櫃匯款
    或無摺存款之方式，將總計三百九十萬元之金額，分九次匯
    往詐欺集團成員所指定之帳戶內〔第一筆五十六萬元、第二
    筆四萬元、第五筆八萬元，均匯往前開乙○○在彰化商銀北
    屯分行所設立，帳號00000000000000帳戶內；第三筆八十六
    萬元係匯往蔡亞襄（由臺灣臺中地方法院檢察署檢察官另以
    97年度偵字第28013號、98年度偵字第2422號為不起訴處分
    確定）遭冒名在臺中商業銀行南投分行所開設，帳號000000
    000000000號帳戶內；第四筆三十二萬元則匯至戶名不詳之
    陽信商業銀行帳戶內；第六筆六十萬元係匯入詹英俊（亦由
    臺灣臺中地方法院檢察署檢察官另以97年度偵字第28013號
    、98年度偵字第2422號為不起訴處分確定）遭盜用名義於臺
    灣中小企業銀行前鎮分行所設立，帳號00000000000號帳戶
    內；第七筆五十四萬元則匯往吳芳霖（同由臺灣臺中地方法
    院檢察署檢察官另以97年度偵字第28013號、98年度偵字第2
    422號為不起訴處分確定）經冒名於兆豐國際商業銀行北彰
    化分行所開設，帳號00000000000號帳戶內；第八筆六十萬
    元係匯至詹英俊經盜用名義在之大眾商業銀行高雄分行所設
    立，帳號000000000000號帳戶內；第九筆三十萬元則匯入吳
    芳霖遭冒名在三信商業銀行員林分行所開設，帳號00000000
    00號帳戶內〕。該等匯入乙○○所申設前開彰化商銀北屯分
    行帳戶內之款項，皆於陳佳君匯款後未幾，即為知悉此為不
    法詐騙犯罪所得款項，並與「小仔」及所屬不法犯罪集團成
    員有詐欺取財犯意聯絡之乙○○，經由「小仔」之陪同前至
    彰化商銀桃園分行，而以臨櫃提現之方式，分二次共提領出
    六十萬元交付予「小仔」；至上開陳佳君受騙而匯至指定帳
    戶內之其餘款項，亦均遭不詳人士提領一空。
  (二)於九十七年十月八日上午九時五十分許，由該詐欺集團之某
    成員僭充為司法警察人員，陸續撥打電話與居住於新竹市東
    區之陳宜惠聯絡，向陳宜惠佯稱其身分證件因遭冒用在銀行
    開戶而涉及刑案，為避免帳戶遭凍結，需將帳戶內之存款提
    領出來，並匯往指定之銀行帳戶暫時監管，致陳宜惠誤信以
    為真，因而陷於錯誤，遂依該詐欺集團成員之指示，先後於
    同日中午十二時三十五分許與十五時許，分別前往新光商銀
    新竹分行及臺灣中小企業銀行新竹分行，均以臨櫃無摺存款
    之方式，將九十八萬元與三十一萬元各自存入乙○○所申設
    之前揭新光商銀十甲分行與黃佳惠（未經員警移送偵辦）遭
    冒用名義於臺灣中小企業銀行新店分行所設立，帳號000000
    00000000號帳戶內。該等匯入上揭乙○○於新光商銀十甲分
    行所開設帳戶內之款項，亦旋於匯款後未幾，即為知悉此為
    不法詐騙犯罪所得款項，並與「小仔」及所屬不法犯罪集團
    成員有詐欺取財犯意聯絡之乙○○，經由「小仔」之陪同，
    於同日中午十二時五十二分許，前至新光商銀豐原分行，同
    以臨櫃提現之方式，提領出九十七萬六千元交付予「小仔」
    ；至上開陳宜惠遭受訛詐而匯至指定帳戶內之其餘款項，則
    亦遭不詳人士提領一空。嗣因陳佳君、陳宜惠均察覺有異，
    經報警處理，始由警循線查悉上情。
二、案經臺中市警察局二分局、臺中市警察局三分局先後報請臺
    灣臺中地方法院檢察署檢察官偵查起訴。
    理    由
壹、有罪部分：
  一、按被告以外之人（包括證人、鑑定人、告訴人、被害人及
      共同被告等）於審判外之陳述雖不符刑事訴訟法第一百五
      十九條之一至之四等四條之規定，而經當事人於審判程序
      同意作為證據，法院審酌該言詞陳述或書面陳述作成時之
      情況，認為適當者，亦得為證據；當事人、代理人或辯護
      人於法院調查證據時，知有刑事訴訟法第一百五十九條第
      一項不得為證據之情形，而未於言詞辯論終結前聲明異議
      者，視為有前項之同意，同法第一百五十九條之五定有明
      文。立法意旨在於傳聞證據未經當事人之反對詰問予以核
      實，原則上先予排除；惟若當事人已放棄反對詰問權，於
      審判程序中表明同意該等傳聞證據可作為證據；或於言詞
      辯論終結前未聲明異議，基於尊重當事人對傳聞證據之處
      分權及證據資料愈豐富，愈有助於真實發見之理念，且強
      化言詞辯論主義，使訴訟程序得以順暢進行，上開傳聞證
      據亦均具有證據能力。本件被害人陳佳君、陳宜惠於警詢
      時之指陳，其性質雖屬證人於審判外所為之陳述，而為傳
      聞證據，且查無符合刑事訴訟法第一百五十九條之一至之
      四之情形，然渠等所為之上開警詢筆錄內容，業經本院予
      以提示並告以要旨，且經檢察官、被告乙○○與輔佐人即
      被告胞兄丙○○就證據能力俱表示並無異見，同意採為證
      據使用（見本院卷第14頁反面），本院審酌上開筆錄作成
      時，並無任何遭受不當施壓或干擾，亦未有具體事證顯示
      渠等有遭受不當取供之情形，因認以之作為本件之證據亦
      屬適當，依上開刑事訴訟法第一百五十九條之五之規定，
      自得作為證據使用。
  二、訊據被告乙○○固坦認其確有於上揭時地，將其先後在彰
      化商銀北屯分行與新光商銀十甲分行所申設之前開帳戶之
      存摺及存戶印鑑章，均出租交付予屬不法詐欺集團成員之
      真實姓名、年籍均不詳，綽號「小仔」之成年男子使用，
      旋並於上述時地，協助臨櫃自其銀行帳戶內分別提領合計
      六十萬元與九十七萬六千元交予綽號「小仔」之成年男子
      等情不諱；惟輔佐人丙○○則否認被告於本件應構成詐欺
      取財之共同正犯，其並為被告辯稱：乙○○於本件並未參
      與對被害人為施用詐術之行為，而刑法之詐欺取財犯罪，
      當被害人因犯罪行為人之詐術而陷於錯誤，將現款匯至指
      定之帳戶之時，該等款項即已脫離被害人之管領範圍，並
      置於犯罪行為人之實力支配之下，是犯罪行為人之犯罪至
      此即已達於既遂之程度，至於犯罪行為人欲以何種方式取
      得已置於其實力支配範圍下之款項，已與犯罪成立既遂與
      否無關至要。故乙○○協助提領現款之行為，已非屬犯罪
      構成要件之一部，其主觀上復係僅基於幫助他人犯罪之意
      思行之，自不能構成共同正犯，應僅成立幫助犯而已云云
      。經查：
    (一)被害人陳佳君、陳宜惠前揭如何因受詐騙而將渠等所有之
      款項分別匯入上述指定之帳戶內，其中匯入被告乙○○所
      申請開設之前開彰化商銀北屯分行與新光商銀十甲分行帳
      戶內之現款，且係由被告以臨櫃提現之方式領出，旋並交
      付予真實姓名、年籍均不詳，綽號「小仔」之成年男子等
      情，已據被告於警詢、偵查及本院訊問時始終坦陳不諱，
      核與被害人陳佳君、陳宜惠指述之情節均大致相符（見中
      分二警偵字第0970032623號卷第7頁至第9頁；中分三偵字
      第0980002365號卷第24頁至第25頁），並有被害人陳佳君
      所提出兆豐國際商業銀行新臺幣存摺類存款存款憑條副本
      聯、大眾銀行活期性存款存入憑調（收執聯）、彰化銀行
      存款憑條、臺灣中小企業銀行存款憑條、臺中商業銀行無
      摺存款存入通知聯、新光銀行存入憑條，暨前揭蔡亞襄、
      詹英俊、吳芳霖、黃佳惠遭冒名所開設與被告所申請設立
      之各該銀行帳戶之開戶基本資料與交易明細等件在卷可稽
      （見中分二警偵字第0970032623號卷第10頁至第13頁、第
      24頁至第49頁，中分三偵字第0980002365號卷第13頁至第
      21頁、第35頁，核交字卷第11頁至第13頁），是被告關此
      部分之自白，核與客觀事實相符，應堪信實。
    (二)輔佐人丙○○雖另以前揭情詞為被告乙○○置辯；惟按刑
      法上所謂幫助他人犯罪，係指就他人之犯罪加以助力，使
      其易於實施之積極的或消極的行為而言。如在正犯實施前
      ，曾有幫助行為，其後復參與犯罪構成要件之行為者，即
      已加入犯罪之實施，其前之低度行為應為後之高度行為所
      吸收，仍成立共同正犯，不得以從犯論（最高法院二十四
      年上字第三二七九號判例要旨參照）。又正犯、從犯之區
      別，係以其主觀之犯意及客觀之犯行為標準，凡以自己犯
      罪之意思而參與犯罪，無論其所參與者是否犯罪構成要件
      之行為，皆為正犯，其以幫助他人犯罪之意思而參與犯罪
      ，其所參與者，苟係犯罪構成要件之行為，亦為正犯，必
      以幫助他人犯罪之意思而參與犯罪，其所參與者又為犯罪
      構成要件以外之行為，始為從犯（最高法院二十五年上字
      第二二五三號判例要旨參照）。另共同正犯之意思聯絡，
      原不以數人間直接發生者為限，即有間接之聯絡者，亦包
      括在內，如甲分別邀約乙、丙犯罪，雖乙、丙間彼此並無
      直接之聯絡，亦無礙於其為共同正犯之成立（最高法院七
      七年台上字第二一三五號判例意旨參照）。查銀行或郵局
      帳戶可供款項之存匯、提領，係一般人均可輕易申請開設
      ，並無任何資格條件之限制，此為具備普通知識經驗之一
      般人在日常生活經驗所俱知之常識。故如非係以「借人頭
      」之手法，欲利用他人之帳戶以供非法使用，以逃避追緝
      ，豈須付費使用他人之帳戶。本件被告乙○○係與他人約
      定以有償方式取得對價，而交付前開帳戶供真實姓名、年
      籍均不詳，綽號「小仔」之成年男子所屬不法詐欺犯罪集
      團成員使用，被告為年近不惑之成年女子，復為高職畢業
      （見臺中市警察局第二分局刑案偵查卷宗調查筆錄教育程
      度欄），有一定程度之學歷與社會歷練，其對所提供之存
      摺與存戶印鑑章等帳戶資料可能會被利用作為犯罪工具，
      應有所預見，即對前開犯罪構成事實，預見其發生而其發
      生並不違背其本意，依刑法第十三條第二項之規定，應以
      故意論，即被告應具有幫助詐欺取財犯罪之不確定故意之
      犯意。其次，電話詐騙、恐嚇取財此等新近社會犯罪型態
      ，自收購人頭帳戶、撥打電話實施詐騙、恐嚇，指定被害
      人匯款帳戶、自人頭帳戶提領款項、取贓分贓等階段，乃
      係需由多人縝密分工方能完成之集團性犯罪，被告提供帳
      戶存摺、存戶印鑑章等物供不法詐欺取財犯罪集團成員使
      用在先，繼而協助詐欺集團成員臨櫃提款，即擔任俗稱「
      車手」之工作，乃係分擔而參與詐欺取財犯罪之取得財物
      構成要件之行為，至為灼然，則被告之幫助犯罪行為之罪
      質已然提升至正犯之犯罪階段，其前之幫助低度行為應為
      其後之正犯高度行為所吸收，是被告與其他不法詐欺集團
      成員間，有間接之犯意聯絡，暨構成要件行為之分擔，要
      屬無疑。輔佐人丙○○為被告辯稱：本件僅有幫助犯行，
      不能構成正犯云云，並無足採。
    (三)綜此，本件事證已臻明確，被告乙○○二次共同參與詐欺
      之犯行，均洵堪認定。
  三、核被告乙○○所為：
    (一)查本件被告乙○○提供其所申請設立之彰化商銀北屯分行
      、新光商銀十甲分行之存摺與存戶印鑑章等帳戶資料，供
      真實姓名、年籍均不詳，綽號「小仔」之人及其所屬詐騙
      集團成員使用時，已然有供他人利用作為實行財產犯罪工
      具之預見及認識，其猶於事後進一步參與至銀行提領詐欺
      犯罪所得贓款，而從事「車手」工作，雖無具體之事證得
      以證明被告於本件係全程參與，或有撥打電話予被害人陳
      佳君、陳宜惠為實際訛詐之舉措，但被告既已確實實行刑
      法詐欺罪「取財」之構成要件行為，是被告與綽號「小仔
      」及其所屬之詐欺集團成員間，在詐欺取財合同意思範圍
      內，有互相利用他人之行為，分擔實行，共同達成詐欺取
      財之終極目的，其自應對此不法詐欺集團成員此部分所施
      行詐術之行為共同負責。易言之，被告於本件在實質上雖
      無朋分贓款而有任何所得，且亦無具體事證足資證明其有
      何實際撥打電話予被害人陳佳君、陳宜惠而直接實施詐騙
      之行為，但本件亦因被告前揭實行詐欺罪「取財」犯行而
      應共同負責；是核被告前揭所為，均係犯刑法第三百三十
      九條第一項之詐欺取財罪。
    (二)被告乙○○提供前述帳戶資料予上開不法犯罪集團作為犯
      罪及提領贓款用之幫助行為後，進而擔任該不法犯罪集團
      之「車手」工作，負責提領詐騙所得，則被告提供帳戶資
      料予共犯「小仔」等成員之低度幫助行為，應為提款之高
      度正犯行為所吸收，不另論罪。
    (三)被告乙○○與共犯「小仔」及其所屬不法集團成員，就上
      揭詐欺取財犯行間，均有犯意聯絡及行為分擔，渠等既共
      同為犯罪行為之實行，俱應論以共同正犯。
    (四)另按構成要件行為本質上是否屬於集合行為，若從法條所
      描述文字之通常語意無法判斷時，則必須探究系爭處罰規
      範之目的，並參酌實際生活上犯罪之典型實施型態來綜合
      判斷。又並非所有構成要件之行為具有反覆實施之特徵，
      即當然成立集合犯，而得評價為一罪，仍須行為人係基於
      概括之犯意，在密切接近之一定時、地持續實行之複次行
      為，而依社會客觀通念，認為符合一個反覆、延續性之行
      為觀念，在刑法評價上，始得評價為一罪。因此，行為人
      之數次行為，在主觀上如係分別起意，或客觀上非係利用
      同一機會為之，則因該數次行為間，並非對於同一法益為
      之而不具侵害法益同一性，在評價上仍應成立數罪。從而
      ，詐欺取財罪之構成要件，從法條文義上無法判斷是否屬
      於集合行為，從詐欺取財之規範目的、詐欺罪之實施典型
      來觀察，詐欺取財罪在保護被害人之個人財產法益，而行
      為人對於同一詐欺對象實施詐欺行為，固然具有反覆性及
      延續性，然若所實施之數次行為，客觀上非對於同一人、
      利用同一機會為之，自不具侵害法益同一性，在評價上仍
      應成立數個犯罪。本件被告乙○○參與提領現款之「車手
      」工作所為二次詐欺取財犯行，時間雖僅相隔一日而得謂
      係密切接近；惟因各該財物之所有權係各自歸屬於不同之
      被害人即財物所有人，侵害法益各異，則被告主觀上對於
      其所欲提領之款項係分屬不同財物所有人所匯入於其所申
      設之不同銀行之個別帳戶內一節，應有所認識，是被告所
      為，顯係基於各別之犯意，與集合犯之構成尚屬有間，本
      件被告所為前揭二次詐欺取財犯行，自應予分論併罰。
  四、爰審酌被告乙○○之素行，其圖以上開不法方式獲益，而
      提供自己所申請設立之銀行帳戶資料，並進而擔任不法犯
      罪集團之「車手」工作，負責提領詐騙所得，所致被害人
      陳佳君、陳宜惠蒙受詐騙之受害款項非微，其所為危害社
      會平和秩序，甚且使被害人陳佳君、陳宜惠產生對社會的
      不信任感，行為殊值非難；並衡酌被告犯罪動機、目的、
      手段、智識程度，其於共同犯罪中所扮演之角色並非詐欺
      集團之核心份子與涉案情節輕重，提領款項數額之多寡有
      別；暨被告因本件犯罪實際上俱無具體所得即為警查獲，
      且犯後對於客觀犯罪事實已坦白承認，僅由輔佐人丙○○
      為其提出法律見解之爭議，被告於犯罪後尚見存有悔悟之
      意等一切情狀，分別量處如主文所示之刑，並應執行之刑
      ，暨均諭知易科罰金之折算標準。
貳、無罪部分：
  一、公訴意旨另以：被告乙○○復與真實姓名、年籍均不詳，
      綽號「小仔」之成年男子，暨所屬詐騙集團之其他成員，
      共同基於意圖為自己不法所有之犯意聯絡，由被告同意負
      責提領詐騙款項，擔任所謂「車手」之工作，並約定於被
      告提領款項後，將給予一定報酬。是綽號「小仔」之成年
      男子所屬詐騙集團之成員，隨即於九十七年十月九日中午
      十二時許，喬裝成臺灣臺北地方法院之書記官，撥打電話
      予被害人郭漢民聯絡，向被害人郭漢民佯稱其身分證件因
      遭冒用在銀行開戶而涉及洗錢案，為避免帳戶遭凍結，需
      將帳戶內之存款提領出來，並匯往指定之銀行帳戶暫時監
      管，且傳真偽造之「臺北地方法院分案執行財產聲請書」
      及「財政部中央存款保險局監管帳號資料」予被害人郭漢
      民，致使被害人郭漢民信以為真，因而陷於錯誤，遂依該
      詐欺集團成員之指示，於同日十四時許，前往華南商業銀
      行位在臺南市○○路○段一七二號之分行，以臨櫃匯款之
      方式，將七萬元匯往蔡亞襄前於臺中商銀南投分行所開設
      ，帳號000000000000000號帳戶內，旋即遭不詳人士提領
      一空；因認被告此部分亦涉有刑法第二十八條、第三百三
      十九條第一項之共同詐欺罪嫌云云。
  二、按犯罪事實應依證據認定之，無證據不得認定犯罪事實。
      又不能證明被告犯罪者，應諭知無罪之判決，刑事訴訟法
      第一百五十四條第二項、第三百零一條第一條分別定有明
      文。又犯罪事實之認定，應憑真實之證據，倘證據是否真
      實尚欠明確，自難以擬制推測之方法，為其判斷之基礎。
      且認定犯罪事實之證據係指足以認定被告確有犯罪行為之
      積極證據資料而言，該項證據自須適合於被告犯罪事實之
      認定，始得採為斷罪資料。故刑事訴訟上之證明資料，無
      論其為直接或間接證據，均須達於通常一般人均不致有所
      懷疑，而得確信其為真實之程度，始得據為有罪之認定，
      若關於被告是否犯罪之證明未能達此程度，而有合理懷疑
      之存在，致使無從形成有罪之確信，根據罪證有疑，利於
      被告之證據法則，即不得據為不利被告之認定，此亦有最
      高法院三十年上字第八一六號判例要旨可資參照。
  三、本件檢察官認被告乙○○此部分亦共同涉犯刑法第三百三
      十九條第一項之詐欺罪嫌，無非係以綽號「小仔」之成年
      男子所屬詐騙集團成員以前揭之方式訛詐被害人郭漢民，
      致使其陷於錯誤，聽從指示匯款等情，業據被害人郭漢民
      於警詢時供述甚詳，並有其所提出之華南商業銀行匯款回
      條聯在卷可稽。另前開詐欺集團成員要求被害人郭漢民匯
      款所指定之人頭帳戶，即係上揭蔡亞襄於臺中商銀南投分
      行所開設之帳戶，足認渠等確為組成份子相同之詐欺集團
      成員，被告既加入綽號「小仔」之成年男子所屬詐騙集團
      擔任「車手」之工作，自當為該詐欺集團成員所為此部分
      詐騙被害人郭漢民之犯行亦共同負擔罪責等為其主要論據
      。訊據被告乙○○矢口否認有何公訴人所指此部分之共同
      詐欺犯行，辯稱：伊既未對被害人郭漢民為任何詐欺作為
      ，亦未聽從犯罪集團成員之指示提領此部分被害人郭漢民
      受騙所匯入之款項，事後更未朋分任何詐騙所得，如何能
      認伊於此部分亦應構成共同詐欺之犯罪等語。
  四、經查：
    (一)按共同正犯之所以應對其他共同正犯所實施之行為負其全
      部責任者，以就其行為有犯意之聯絡為限，若他犯所實施
      之行為，超越原計畫之範圍，而為其所難預見者，則僅應
      就其所知之程度，令負責任，未可概以共同正犯論，此有
      最高法院五十年台上字第一０六０號判例意旨可資參照。
      本件被告乙○○固坦承其曾經由真實姓名、年籍均不詳，
      綽號「小仔」之成年男子之陪同，前往彰化商銀桃園分行
      與新光商銀豐原分行，自所申設之帳戶內提領前開合計六
      十萬元與九十七萬六千元之款項，交予綽號「小仔」之人
      等情不諱，因而經本院論罪科刑，俱如前述；惟被告所從
      事者，僅係提供上述二金融機構之帳戶資料後，並與「小
      仔」共同前往提領前揭二筆詐騙款而已，經查並無任何跡
      證顯示被告另有牽涉其他分工，或領出詐騙款項之行為，
      自應認本件被告所參與者，僅限於該詐騙集團利用其提供
      之上開彰化商銀與新光商銀帳戶資料，先後對被害人陳佳
      君、陳宜惠詐欺取財部分，就該詐騙集團成員之其他詐欺
      取財行為，洵已超越被告原有之犯意聯絡範圍，而與其無
      涉，揆諸前揭判例意旨，難令被告就上揭論罪科刑以外之
      事實，亦同負詐欺之罪責。
    (二)起訴書雖認被告乙○○就綽號「小仔」之成年男子與所屬
      詐欺集團成員偕同以上揭方式詐騙被害人郭漢民部分，亦
      應構成共同詐欺犯罪云云；惟經本院審視此部分全般卷證
      資料，被害人郭漢民遭訛詐而匯入款項之帳戶，係前開蔡
      亞襄經人冒用名義所開立之臺中商業銀行南投分行帳戶，
      並非由被告所申請設立，公訴人復未能舉出具體事證得認
      此筆款項亦係由被告擔任「車手」工作，出面提領，而有
      所謂如上開對被告論罪科刑之參與構成要件之行為分擔，
      已堪認「小仔」所屬不法犯罪集團所為此部分詐欺犯行，
      應與被告毫無干涉。況由被告之供述觀之，其在所參與由
      綽號「小仔」之成年男子等人所組成之詐欺集團中，僅認
      識並接觸過該「小仔」一人爾爾，足見被告於該詐欺集團
      中之地位絕非屬核心成員，衡情應不足以全盤瞭解或掌握
      該詐欺集團詐欺取財之詳細流程；再者，電話詐騙通常係
      由多人縝密分工，業如前述，且非屬詐欺集團重要決策者
      之成員間，互不相識，而未能熟知各人所受分配工作之細
      節者，亦事所恆常；是被告縱參與該不法詐欺集團，而擔
      任提領款項之「車手」工作，除非有積極證據足以證明被
      告知悉其所屬詐欺集團成員欲對如何具體之被害人施用詐
      術以詐欺取財，事後並得以均霑不法利得，而就此有犯意
      聯絡外，否則亦尚難以空泛之事證，即逕認被告就該詐欺
      集團其他成員所有之詐騙行為，皆有預見可能性，並出於
      共同犯罪之意思聯絡而須同負擔其罪責。
  五、綜此，依本院調查所得之證據，不足以證明被告乙○○除
      上揭論罪科刑部分外，對於起訴書所載之其餘犯罪事實均
      應負共同詐欺罪責，此部分應仍有合理懷疑之存在，依「
      罪證有疑，利於被告」原則，自不能逕以推測或擬制之方
      法，遽為有罪之認定。此外，復查無其他證據足資證明被
      告同犯有此部分公訴人所指之共同詐欺犯罪，揆諸首開說
      明，此部分犯罪尚屬不能證明，自應另對被告為無罪之諭
      知，以昭審慎。
據上論斷，應依刑事訴訟法第二百九十九條第一項前段、第三百
零一條第一項，刑法第二十八條、第三百三十九條第一項、第四
十一條第一項前段、第五十一條第五款，刑法施行法第一條之一
第一項、第二項前段，判決如主文。
本案經檢察官甲○○到庭執行職務。
中    華    民    國    98    年    9     月    30    日
                  刑事第三庭  審判長法  官  周瑞芬
                                    法  官  李慧瑜
                                    法  官  陳思成
以上正本證明與原本無異。
如不服本判決應於收受判決後10日內向本院提出上訴書狀，並應
敘述具體理由；其未敘述上訴理由者，應於上訴期間屆滿後20日
內向本院補提理由書（均須按他造當事人之人數附繕本）「切勿
逕送上級法院」。
                                    書記官  吳詩琳
中    華    民    國    98    年    9     月    30    日
附錄論罪科刑法條
刑法第三百三十九條第一項
意圖為自己或第三人不法之所有，以詐術使人將本人或第三人之
物交付者，處五年以下有期徒刑、拘役或科或併科一千元以下罰
金。


司法院資訊處製作；財團法人民間司法改革基金會備份。
